臺灣新竹地方法院民事判決　　　　　　95年度建字第30號
原　　　告　歐鄉營造股份有限公司
法定代理人　戊○○
訴訟代理人　乙○○
訴訟代理人　林思銘律師
複代理人　　甲○○
複代理人　　丁○○
被　　　告　謝李靜宜即大興水泥製品企業社
　　　　　　　　　　　67號(.
上列當事人間請求返還買賣價金事件，本院於民國96年8月11日
辯論終結，判決如下：
    主  文
被告之訴及假執行之聲請均駁回。
訴訟費用由原告負擔。
    事實及理由
一、原告部分：
(一)、聲明：
  1.被告應返還原告新台幣 (下同)86 萬元及自起訴狀繕本送達
    之翌日起至清償日止，按週年百分之5計算之利息。
  2.前項請求，願供擔保宣告假執行。
  3.訴訟費用由被告負擔。
(二)、陳述：
  1.被告承包原告公司快速道路橋下頭前溪第3、4、5期生態景
    觀工程之植草磚之製作及舖設，預計6萬個，以實際數量為
    準，原告並交付30萬元，約定95年4月30日完工，被告未於
    該期限施工，經原告履催被告才於95年5月18日進場施作，
    惟僅派2、3人到場施作，因人手不足，被告根本無法於業主
    新竹縣環保局私託原告公司之期限即95年6月4日完工，造成
    原告公司每日要接受環保局為4萬元之罰鍰，眼見期限將屆
    ，被告又從6月2日開始不進場，連續數日也聯絡不上。原告
    只好於6月3日派員自行施工，而施作完成後，請業主即新竹
    縣環保局驗收，又因植草磚與竣工圖之尺格不合，且強度不
    夠，必須拆掉重作，按被告未依約為完全給付，致使原告遲
    延14日完工，每日罰鍰4萬元，約計56萬元，又所施工之植
    草磚尺寸不合，必須拆除重作，是其依民法第227條第1項給
    付不能之規定，應賠償原告30萬元，又依同條第2項賠償原
    告56萬元，是以誰求給付如聲明所述。
  2.本件工程遲延致原告遭業主罰鍰之原因係因植草不合格，致
    驗收未過而遲延完工日期，而遭業主處以逾違約金。
  3.本件系爭工程砂石的提供，除可由原告從外購運入工地外，
    亦可採現場工地頭前溪內之砂石，故原告並非如被告所述遲
    延提供砂石。
  4.被告主張原告未提供場地，致無法進行舖設，並不是事實，
    蓋：
  (1)兩造契約中並無約定須原告先行永樣完成後，被告始進場施
    作，且依常理，被告需先行進場場鑄，而不是等到95年5月
    18日始進場。
  (2)被告依約需於95年4月30日交付6萬個植草磚，在此前提下，
    才有原告未進行放樣而致未能舖設之問題，被告歸責於場地
    問題致無法施作，顯係本末倒置。
  (3)被告以所抽驗植草磚非其所製作，主張罰鍰乙事非可歸責於
    被告，然原告遭環保局罰鍰係因被告無法如期給付契約約定
    之植草磚而發生之擴大損害所致，並非爭執被告所製作之植
    草磚不合格。
  5.被告於簽訂系契約前，曾到工地現場了解工地現況與砂石放
    置所在，原告自94年11月23日至同年12月26日，已先將工地
    河川內之砂石採集堆置，便是因為原告於簽約前已採集完成
    ，被告於進場後即可現場採用，始有此約定，亦即「工區現
    場之砂石已經原告事先採集完成，被告隨時均可取用於現場
    製作植草磚。」況1立方米之砂石約可製作450個植草磚，系
    契約約定數量約6萬個，其所需砂石約133立方米，而原告所
    施作之土方工程第3、4期挖填方施工之工項，所採取之砂石
    遠遠超出文告製作系爭契約所需植草磚之用量。被告明知此
    事實，卻遲延進場施作植草磚，至於被告一再主張原告遲遲
    無法製作停車場基礎及隔磚石，致被告無法進場施工，為卸
    責之詞，蓋工區既已存在供被告製作植草磚之砂石材料，被
    告於契約簽訂後即應先行進場完成植草磚之製作，而非在未
    完成植草磚之製作前，逕以舖設場地問題，拒絕系爭契約之
    首要工作即植草磚之製作。
二、被告部分：
(一)、聲明：
  1.原告之訴駁回。
  2.訴訟費用由原告負擔。
(二)、陳述：
  1.兩造於95年1月9日簽訂買賣契約，內容：數量植草磚6萬個
    ，含舖設每個20元，在現場施作，由原告提供砂石，其餘生
    產機器設備、材料均由被告提供。
  2.被告曾於95年2月6日、2月28日、3月19日、3月27日、5月17
    日等刀次進入工地查看是否可施作，5月18日將部分成品的
    磚及機器立即進入工地施作，配合趕工。
  3.原告為偷工減料，未施作基礎及隔磚石，經被告多次向設計
    師反應，要求原告接圖施工，被告於6月2日已施作近1萬5千
    多個，其後因故未施工，6月5日發現原告工地負責人已進入
    該地使用被告之機具施作，造成被告因無該機具無法施工。
  4.對原告主張被告應負遲延責任部分，因原告違約在前，依兩
    造契約之約定植草磚應在工地現場施作，且砂石由工區現場
    之既有材料提供，因原告遲遲未施作停車場基礎及隔磚石，
    致被告無法進場施作，原告於95年5月4日始對停車場放樣，
    5月9日才開始停車場之隔磚石，已超過契約約定時間，非被
    告遲誤工期。
  5.致原告主張被告植草尺寸不符部分，被告所製作之植草磚均
    合標準，但其後原告曾進場施作，驗收部分是何人製作並無
    從得知。
  6.依兩造契約之約定植草磚係在工地現場製作，製作植草磚之
    砂石由原告提供，但原告至95年4月30日前均未提供砂石供
    被告製作植草磚，被告如何提供植草磚作舖設，是以該遲延
    顯非可歸責於被告。
三、兩造不爭執事實：
(一)、兩造於95年1月9日簽訂訂貨契約書，約定由被告承作景觀工
    程之植草磚製作與鋪設，約定於95年4月30日交貨並鋪設完
    成。原告已給付定金30萬元。
(二)、被告於95年5月18日進場施做。
(三)、被告於95年6月2日已鋪設完成之植草磚有1萬5千3百個。
(四)、原告於95年6月3日自行派員到場施作。
四、本件爭點如下：
(一)、被告所承作之植草磚是否有瑕疵而需拆除重作？若需拆除重
    作，被告所需賠償之金額為多少？
(二)、原告因遲延完工而遭環保局罰鍰是否可歸責於被告？
五、就前述兩造爭點本院判斷如下：
(一)、被告所承作之植草磚是否有瑕疵而需拆除重作？若需拆除重
    作，被告所需賠償之金額為多少？
    原告主張被告所製乍之植草磚有瑕疵，經業主驗收不符約定
    尺寸，致須拆除重作等語，惟查：
  1.原告所承包新竹縣環保局前述工程中之植草磚部分，經採樣
    檢測結果因「強度不足，遠低於設計強度」為不合格，故須
    拆除重作，有中治環境造形顧問有限公司96年1月5日治竹環
    監字(96)64107002號函在卷可證(本院卷74頁)。
  2.惟就前述植草磚部分，雖有部分係被告製作，但亦有部分係
    原告派員製作，為兩造所不爭執，惟證人即負責採樣之新竹
    縣環保局技佐丙○○在本院言詞辯論時證稱，就所採樣之植
    草磚並無沒有辦法區別是何時所製作，是以原告並未舉證證
    明該植草磚為被告所製作。
    是以原告既未舉證證明經檢測不合格之植草磚係被告所製作
    ，原告主張被告所承作之植草磚有瑕疵，於法即有未合。
(二)、原告因遲延完工而遭環保局罰鍰是否可歸責於被告？
    被告就其所承作之植草磚未依約完成，為兩造所不爭執，惟
    就被告該工程未依約完成之原因應係被告未提供製作植草磚
    所需之砂石，理由如下：
  1.依兩造所簽訂之前述契約，前述植草磚所需之砂石應係在工
    地現場的既有材料供應，並由原告負責供應，為兩造所不爭
    執。
  2.原告雖主張當時確已將砂石堆置於工地旁，並提出所堆置砂
    石的照片為證，被告則主張原告所堆置之砂石太大，須經過
    打碎才能使用；按依兩造契約製作植草磚之砂石，須3至5公
    分始使用，為原告所自承，而原告堆置於工地旁砂石，大於
    製作植草磚所需之尺寸，是以原告將該砂石堆於工地旁，仍
    不能認係已盡提供植草磚所需砂石之責任。是以被告未依約
    製作6萬個植草磚，並不能歸責於被告。
  3.即原告因遲延完工而遭環保局罰鍰，並不能歸責於被告。
六、綜合前述說明，原告既不能證明原告已製作之植草磚有檢測
    不合格之情事，且原告因遲延完工而遭環保局罰鍰復不能歸
    責於被告，則原告主張被告製作之植草磚不合約定，必須拆
    除重作，是其依民法第227條第1項給付不能之規定，應賠償
    原告30萬元，又依同條第2項賠償原告56萬元，即無理由應
    予駁回，原告本訴既遭駁回，其假執行之聲請亦失附麗，應
    併予駁回。
七、本件事證已臻明確，兩造其餘攻防方法及證據，不再一一論
    述，附此敘明。
八、結論：本件原告之訴為無理由，並依民事訴訟法第第78條，
    判決如主文。
中　　華　　民　　國　　96　　年　　8 　　月　　29　　日
                  民事第一庭    法　官　王銘勇
以上正本係照原本作成。
如對本判決上訴，須於判決送達後20日內向本院提出上訴狀。
                            書記官　龔柏萃
中　　華　　民　　國　　96　　年　　8 　　月　　29　　日
